臺灣臺中地方法院刑事判決　　　　　　　　 96年度訴字第8號
公　訴　人　臺灣臺中地方法院檢察署檢察官
被　　　告　甲○○
上列被告因偽造文書案件，經檢察官提起公訴（九十五年度偵字
第二五二六二號），經被告於審理中就被訴事實為有罪之陳述，
合議庭於聽取當事人之意見後裁定由受命法官獨任以簡式審判程
序判決如下：
    主    文
甲○○行使偽造私文書，足以生損害於公眾及他人，處有期徒刑
月，如易科罰金，以銀元佰元即新臺幣玖佰元折算壹日。如
附表所示偽造之「乙○○」署押共肆拾肆枚（含簽名拾貳枚及指
印拾貳枚），均沒收。
    犯罪事實
一、甲○○於民國九十一年三月十五日凌晨三時三十分許，駕駛
    車牌號碼為Ｍ六－三○一三號之自用小客車，行經國道一號
    高速公路南向一七八公里處（臺中市西屯區轄區）時，因酒
    後駕車之交通違規遭內政部警政署國道公路警察局第三警察
    隊員警舉發，竟基於偽造私文書及偽造署押之犯意，冒用其
    弟乙○○之名義，先於酒精測試單上偽造「乙○○」簽名一
    枚，並按捺指印一枚，足以生損害於乙○○本人及該公署執
    行職務之正確性；又在內政部警政署國道公路警察局公警局
    交字第Ｚ00000000號舉發違反道路交通管理事件通
    知單通知聯上，偽造「乙○○」簽名一枚並按捺指印一枚（
    通知單為一式四聯，以複寫方式製作，移送聯、迴覆聯、存
    根聯均有「乙○○」之簽名及指印各一枚），以表示其確為
    乙○○本人並已收到該通知單之意，而偽造上述違規通知單
    之私文書，旋復持以行使將該通知單移送聯、迴覆聯、存根
    聯交還予填單取締之警員收執，足以生損害於警察機關對交
    通違規駕駛者處罰之正確性及乙○○本人；復於同日凌晨三
    時三十分許至四時十五分許間，在內政部警政署國道公路警
    察局第三警察隊泰安分隊辦公室內，於內政部警政署國道公
    路警察局第三警察隊逮捕通知書、權利告知書上，偽造「乙
    ○○」簽名各一枚並按捺指印各一枚，以表示其確為乙○○
    本人並已收到該通知書及告知書之意，而接續偽造逮捕通知
    書、權利告知書之私文書，旋復接續持以行使將該二份通知
    書交還予警員收執，足以生損害於警察機關對刑案偵辦之正
    確性及乙○○本人；再於如附表編號五至九所示時、地，分
    別在汽車駕駛人酒後生理協調平衡檢測紀錄表、內政部警政
    署國道公路警察局第三警察隊泰安分隊調查筆錄、指紋卡、
    臺中地方法院檢察署偵訊筆錄、執行筆錄等資料上，接續偽
    造「乙○○」署押共三十枚（含簽名五枚及指印二十五枚）
    ，均足以生損害於乙○○本人及該公署執行職務之正確性。
    嗣經內政部警政署國道公路警察局第三警察隊發覺有異，將
    上開指紋卡送內政部警政署警察局比對，始查悉上情。
二、案經內政部警政署國道公路警察局第三警察隊報請臺灣臺中
    地方法院檢察署檢察官偵查起訴。
    理    由
一、上揭犯罪事實，業據被告甲○○於本院審理時坦承不諱，核
    與被害人乙○○於警詢中指述遭冒名之情節相符，並有內政
    部警政署刑事警察局九十五年八月十四日刑紋字第○九五○
    一二○四六一號函及酒精測試單、汽車駕駛人酒後生理協調
    平衡檢測紀錄表、逮捕通知書、權利告知書、內政部警政署
    國道公路警察局第三警察隊泰安分隊調查筆錄、指紋卡、臺
    中地方法院檢察署偵訊筆錄、執行筆錄等文件附卷可稽，足
    見被告自白與事實相符，本案事證明確，其犯行洵堪認定，
    應依法論科。
二、論罪科刑部分：
  (一)按在違反道路交通管理事件通知單之收受通知聯者簽章欄偽
    簽他人署押，即係表示已收到該通知單之意思，復將該通知
    單移送聯交由警員處理，依習慣係表示已收到該違規通知單
    之證明，有收據之性質，顯然對該文書之內容有所主張，自
    有行使之意思，且足生損害於警察機關對道路交通管理處罰
    事件處理之正確性及該他人（最高法院八十三年度台上字第
    二五○二號判決、八十三年度台上字第五六九七號判決意旨
    參照），故被告偽造內政部警政署國道公路警察局公警局交
    字第Ｚ00000000號舉發違反道路交通管理事件通知
    單，並持以行使，核其所為，係犯刑法第二百十六條、第二
    百十條行使偽造私文書罪。又按在逮捕通知書及權利告知書
    上，偽造他人之署押，並捺指印，嗣持交查獲之警員，分別
    表示該人受通知已為警察機關依法逕行拘提、逮捕及被告知
    罪名及必須接受偵訊，並可以行使緘默、選任辯護人及請求
    調查有利證據等權利之意，均足以生損害於該人及偵查機關
    對犯罪偵查之正確性，而此等文件均足認係刑法第二百十條
    之私文書（最高法院九十年度台上字第六○五七號判決意旨
    參照），故被告偽造內政部警政署國道公路警察局第三警察
    隊逮捕通知書、權利告知書，並持以行使，核其所為，亦係
    犯刑法第二百十六條、第二百十條行使偽造私文書罪。
  (二)按司法警察或司法警察官於詢問犯罪嫌疑人時所製作之詢問
    筆錄，係記載對於犯罪嫌疑人之詢問及其陳述，其內容當然
    含有受詢問人之意思表示，因該筆錄為公務員職務上所製作
    之文書，故為公文書之一種，受詢問人雖亦在筆錄之末簽名
    、蓋章或按指印，以擔保該筆錄之憑信性，但不能因此即認
    為該筆錄係受詢問人所製作，而變更其公文書之性質（最高
    法院九十一年度台非字第二九四號判決意旨參照）。是故，
    刑法上之偽造署押罪，係指單純偽造簽名、捺印或以其他符
    號代簽名而言，是僅係在酒精測試單、汽車駕駛人酒後生理
    協調平衡檢測紀錄表、警詢筆錄、指紋卡、偵訊筆錄、執行
    筆錄上單純偽造他人簽名及按捺指印，並未對上開文件內容
    加諸意見或有所主張，僅能論以刑法第二百十七條偽造署押
    罪。則被告於酒精測試單、汽車駕駛人酒後生理協調平衡檢
    測紀錄表、內政部警政署國道公路警察局第三警察隊泰安分
    隊調查筆錄、指紋卡、臺中地方法院檢察署偵訊筆錄、執行
    筆錄上偽造「乙○○」署押，核其所為，係犯刑法第二百十
    七條第一項偽造署押罪。公訴意旨認就此部分構成行使偽造
    文書（未指明偽造何種文書）之犯行，亦容有誤會，附此敘
    明。
  (三)被告偽造署押係偽造私文書之階段行為，偽造後復持以行使
    ，其偽造私文書之低度行為經行使偽造私文書之高度行為所
    吸收，均不另論罪。
  (四)被告就同一事件，先後冒用「乙○○」名義偽造署押並進而
    行使偽造私文書之行為，主觀上係基於單一犯意，為接續犯
    ，應僅成立一行使偽造私文書罪。公訴人雖漏未就被告在指
    紋卡上偽造署押之犯罪事實為起訴，然此部分與已起訴部分
    ，有接續犯及吸收犯之單純一罪關係，本院自得併予審理，
    附此敘明。
  (五)爰審酌被告冒用被害人名義應訊及簽立罰單，造成被害人之
    困擾及影響國家犯罪偵查機關執行職務之正確性，暨考量其
    素行、犯罪之動機、目的、方法、手段，及犯後坦承犯行，
    態度尚稱良好等一切情狀，量處如主文所示之刑，並諭知易
    科罰金之折算標準，以示懲儆。
  (六)如附表所示偽造之「乙○○」署押共四十四枚（含簽名十二
    枚及按捺指印三十二枚），不問屬於被告與否，均爰依刑法
    第二百十九條之規定，併予諭知沒收。
三、九十五年七月一日修正公布施行之刑法第四十一條第一項前
    段規定：「犯最重本刑為五年以下有期徒刑以下之刑之罪，
    而受六個月以下有期徒刑或拘役之宣告者，得以新臺幣一千
    元、二千元或三千元折算一日，易科罰金。」，惟被告行為
    時之刑法第四十一條第一項前段規定：「犯最重本刑為五年
    以下有期徒刑以下之刑之罪，而受六個月以下有期徒刑或拘
    役之宣告，因身體、教育、職業、家庭之關係或其他正當事
    由，執行顯有困難者，得以一元以上三元以下折算一日，易
    科罰金。」，又依修正前罰金罰鍰提高標準條例第二條前段
    （現已刪除）規定，就其原定數額提高為一百倍折算一日，
    則被告行為時之易科罰金折算標準，應以銀元三百元折算一
    日，經折算為新臺幣後，應以新臺幣九百元折算為一日。比
    較修正前後之易科罰金折算標準，以修正後之刑法第四十一
    條第一項前段即行為時法律之規定，並未有利於被告，故應
    依修正後刑法第二條第一項前段規定，適用修正前刑法第四
    十一條第一項前段規定，定其折算標準。
據上論斷，應依刑事訴訟法第二百七十三條之一第一項、第二百
九十九條第一項前段，刑法第二條第一項前段、第二百十六條、
第二百十條、（修正前）第四十一條第一項前段，第二百十九條
，刪除前罰金罰鍰提高標準條例第二條，判決如主文。
中　　華　　民　　國　　96　　年　　2 　　月　　5 　　日
                  刑事第十三庭  法  官  黃裕仁
上正本證明與原本無異。
如不服本判決，應於送達後十日內向本院提出上訴狀（須附繕本
），上訴於臺灣高等法院臺中分院。
                                書記官  王嘉仁
中　　華　　民　　國　　96　　年　　2 　　月　　5 　　日
附表
┌───┬────┬─────┬────────────────────┐
│編  號│時    間│地      點│犯           罪           事          實│
├───┼────┼─────┼────────────────────┤
│  一  │91年３月│國道一號高│被告在酒精測試單上，偽造「乙○○」之簽名│
│      │日凌晨│速公路南向│一枚，並按捺指印一枚。                  │
│      │３時分│一七八公里│                                        │
│      │許      │處        │                                        │
├───┼────┼─────┼────────────────────┤
│  二  │91年３月│國道一號高│被告在內政部警政署國道公路警察局公警局交│
│      │日凌晨│速公路南向│字第Ｚ00000000號舉發違反道路交通│
│      │３時分│一七八公里│管理事件通知單通知聯上，偽造「乙○○」簽│
│      │許      │處        │名一枚並按捺指印一枚（通知單為一式四聯，│
│      │        │          │以複寫方式製作，移送聯、迴覆聯、存根聯均│
│      │        │          │有「乙○○」之簽名及指印各一枚）。      │
├───┼────┼─────┼────────────────────┤
│  三  │91年３月│內政部警政│被告在國道公路警察局第三警察隊逮捕通知書│
│      │日凌晨│署國道公路│上偽造「甲○○」簽名一枚，並按捺指印一枚│
│      │３時分│警察局第三│。                                      │
│      │許至同日│警察隊泰安│                                        │
│      │凌晨４時│分隊辦公室│                                        │
│      │分許間│          │                                        │
├───┼────┼─────┼────────────────────┤
│  四  │91年３月│內政部警政│被告在權利告知書上偽造「甲○○」簽名一枚│
│      │日凌晨│署國道公路│，並按捺指印一枚。                      │
│      │４時分│警察局第三│                                        │
│      │許      │警察隊泰安│                                        │
│      │        │分隊辦公室│                                        │
│      │        │          │                                        │
├───┼────┼─────┼────────────────────┤
│  五  │91年３月│內政部警政│被告在汽車駕駛人酒後生理協調平衡檢測紀錄│
│      │日凌晨│署國道公路│表上偽造「甲○○」簽名一枚，並按捺指印一│
│      │４時分│警察局第三│枚。                                    │
│      │許      │警察隊泰安│                                        │
│      │        │分隊辦公室│                                        │
│      │        │          │                                        │
├───┼────┼─────┼────────────────────┤
│  六  │91年３月│內政部警政│被告在內政部警政署國道公路警察局第三警察│
│      │日凌晨│署國道公路│隊泰安分隊調查筆錄上接續偽造「甲○○」簽│
│      │４時分│警察局第三│名二枚，並接續按捺指印六枚。            │
│      │許      │警察隊泰安│                                        │
│      │        │分隊辦公室│                                        │
├───┼────┼─────┼────────────────────┤
│  七  │91年３月│內政部警政│被告在指紋卡上以乙○○之名義接續按捺右拇│
│      │日凌晨│署國道公路│指印三枚、右食指指印一枚、右中指指印一枚│
│      │４時分│警察局第三│、右環指指印一枚、右小指指印一枚、左拇指│
│      │許      │警察隊泰安│印三枚、左食指指印一枚、左中指指印一枚、│
│      │        │分隊辦公室│左環指指印一枚、左小指指印一枚、右四指平│
│      │        │          │面印一枚、左四指平面印一枚、右手掌紋一枚│
│      │        │          │、左手掌紋一枚（合計十八枚）。          │
├───┼────┼─────┼────────────────────┤
│  八  │91年３月│臺灣臺中地│被告在訊問筆錄中偽造「乙○○」之簽名一枚│
│      │日下午│方法院檢察│。                                      │
│      │６時８分│署候審室  │                                        │
│      │許      │          │                                        │
│      │        │          │                                        │
├───┼────┼─────┼────────────────────┤
│  九  │91年７月│臺灣臺中地│被告在訊問筆錄中偽造「乙○○」之簽名一枚│
│      │日下午│方法院檢察│。                                      │
│      │２時１０分│署第二辦公│                                        │
│      │許      │大樓臨時偵│                                        │
│      │        │查庭      │                                        │
└───┴────┴─────┴────────────────────┘
附錄論罪科刑法條
第二百十六條
行使第二百十條至第二百十五條之文書者，依偽造、變造文書或
登載不實事項或使登載不實事項之規定處斷。
刑法第二百十條
偽造、變造私文書，足以生損害於公眾或他人者，處五年以下有
期徒刑。
刑法第二百十七條第一項
偽造印章、印文或署押，足以生損害於公眾或他人者，處三年以
下有期徒刑。
